【裁判字號】    95,訴,622
【裁判日期】    950828
【裁判案由】    違反槍砲彈藥刀械管制條例
【裁判全文】
臺灣桃園地方法院刑事判決              95年度訴字第622號
公  訴  人  台灣桃園地方法院檢察署檢察官
被      告  林志明
選任辯護人  洪士淵律師
上列被告因違反槍砲彈藥刀械管制條例等案件，經檢察官提起公
訴（94年度偵字第21386 號），被告於準備程序進行中，就被訴
事實為有罪之陳述，經告知簡式審判程序意旨，聽取當事人意見
後，本院裁定由受命法官獨任進行簡式審判程序，茲判決如下：
    主  文
林志明共同未經許可寄藏槍砲主要組成零件，處有期徒刑拾月，
併科罰金新臺幣伍萬元，罰金如易服勞役，以新臺幣壹仟元折算
壹日。緩刑肆年。緩刑期間付保護管束。扣案之可供BERSA 廠口
徑0.380 吋制式半自動手槍使用之制式彈匣壹個、口徑均9MM 制
式子彈伍拾顆均沒收。
    事  實
一、林志明明知槍砲彈藥刀械管制條例所列管禁止持有之槍砲主
    要組成零件以及子彈等違禁物，非經主管機關許可不得寄藏
    、持有，竟於民國94年4 月中旬某日，在桃園縣大溪鎮大溪
    國小前公園內某處，受田宏禾（已死亡）之委託，收受田宏
    禾所交付之可供BERSA 廠口徑0.380 吋制式半自動手槍使用
    之制式彈匣1 個、具殺傷力口徑9MM 制式子彈50顆而代為保
    管之，並將上開彈匣、子彈藏放於桃園縣大溪鎮○○里○○
    街2 巷14號住處內，而自斯時起，未經主管機關許可，無故
    寄藏上開彈匣、子彈，並持有之。嗣於同年9 月29日21時30
    分許，林志明欲將上開子彈歸還予田宏禾，而請託與之有共
    同持有子彈犯意聯絡之成年人乙○○（已先行審結）搭載其
    一同前往，林志明並將上開子彈以原裝子彈紙盒裝放後斜置
    於乙○○所駕駛之車牌號碼4303－HE號自用小客車駕駛座椅
    背置物帶內，隨即搭乘乙○○之上開車輛前往桃園縣大溪鎮
    大溪國小附近找田宏禾，於翌日（30日）凌晨0 時20分許，
    2 人行經桃園縣大溪鎮武嶺橋東端時，為警攔檢，經警員甲
    ○○目視發現該自用小客車駕駛座椅背置物袋內置有裝放制
    式子彈之原裝紙盒而覺有異，經乙○○同意搜索後，在該原
    裝紙盒中扣得制式子彈50顆，並於同日凌晨2 時25分許，經
    林志明之同意，前往其位於桃園縣大溪鎮○○里○○街2 巷
    14 號 住處實施搜索，在其住處臥室床板下抽屜內扣得上開
    可供BERSA 廠口徑0.380 吋制式半自動手槍使用之制式彈匣
    1 個而查獲。
二、案經桃園縣政府警察局大溪分局報請臺灣桃園地方法院檢察
    署檢察官偵查起訴。
    理  由
一、程序部分：按刑事訴訟法第273 條之1 規定除被告所犯為死
    刑、無期徒刑、最輕本刑為3 年以上有期徒刑之罪、或高等
    法院管轄第一審案件者外，於準備程序進行中，被告先就被
    訴事實為有罪之陳述時，得告知被告簡式審判程序之旨，並
    聽取當事人、代理人、辯護人及輔佐人之意見後，裁定由受
    命法官獨任進行簡式審判程序。經查，本件被告林志明被訴
    本案，非前開不得進行簡式審判程序之案件，且經被告於準
    備程序時就被訴事實為有罪之陳述，經本院告知被告簡式審
    判程序之旨，聽取當事人、辯護人之意見後，本院合議庭裁
    定由受命法官獨任依簡式審判程序進行審判，合先敘明。
二、上開犯罪事實，業據被告林志明於警詢、檢察官訊問及本院
    審理時均坦承不諱，核與證人乙○○於偵查中具結證述之情
    節（見94年度偵字第21386 號偵查卷第64至67頁），證人甲
    ○○於本院審理時具結證述相符（本院卷第68至73頁），並
    有桃園縣政府警察局大溪分局搜索扣押筆錄、車籍作業系統
    查詢認可資料1 紙、子彈及原裝紙盒照片1 幀、個人基本資
    料查詢結果在卷可稽（同上偵查卷第21至29、36、48頁），
    及可供BERSA 廠口徑0.380 吋制式半自動手槍使用之制式彈
    匣、口徑均9MM 制式子彈50顆扣案可證。而扣案之彈匣、子
    彈經送內政部警政署刑事警察局鑑定結果，彈匣部分認係可
    供BERSA 廠口徑0.380 吋制式半自動手槍使用之制式彈匣，
    經本院再送內政部警政署保安組鑑定結果，認屬內政部86年
    11月24日台（86）內警字第8670683 號公告之槍砲彈藥主要
    組成零件；子彈部分，認均係口徑9MM 之制式子彈，均具殺
    傷力，有該局94年11月3 日刑鑑字第0940154576號槍彈鑑定
    書、95年6 月20日刑鑑字第0950061777號函、95年8 月10日
    函在卷可稽（參見本卷第96、100 頁、同上偵查卷第49至51
    頁），足認被告林志明前揭具任意性之自白核與事實相符，
    而屬可信。綜上所述，本件事證明確，被告林志明未經許可
    寄藏及持有前揭彈匣、子彈犯行堪予認定，應依法論科。
三、按刑法第62條所謂自首，係以對於未發覺之罪，向該管公務
    員自承犯罪而受裁判為要件。而該條所稱之「發覺」，若具
    有偵查犯罪職權之機關或人員，有確切之根據，對於行為人
    之犯罪得有合理之懷疑者，即屬當之。被告雖辯稱係在警方
    不知情之情況下主動供出子彈，所為應構成自首云云，然經
    證人即本件查獲員警甲○○於本院審理時結證稱：「我當時
    執行取締酒醉駕車之路檢勤務，當晚被告的車子遭攔下後，
    我站在車窗外頭，目視發覺在該車駕駛座椅背後方置物袋內
    橫放有一個制式子彈之原裝紙盒，因為紙盒是橫放的，所以
    從車窗外就可以看到紙盒的大半部分，而我們警察打靶訓練
    時所用子彈也是這種紙盒包裝的，我覺得有異狀，所以就徵
    得乙○○之同意搜索該車，乙○○也同意，我們取出該紙盒
    後就在該紙盒內查扣到本案50顆制式子彈，當時我就問乙○
    ○、林志明子彈是誰的，但他們當場都否認子彈是他們持有
    的」等語（見本院卷第68至72頁），則自本件查獲之過程以
    觀，警察之所以查獲被告林志明持有子彈之犯行，係因警察
    先發覺該裝有制式子彈之原裝紙盒，起生合理之懷疑，再經
    車主乙○○之同意搜索後，取出該紙盒而查扣本案制式子彈
    ，並非基於被告林志明主動供承所致，且係經警於查獲子彈
    後，至林志明住處實施搜索，再起出扣案之彈匣，足認案已
    發覺，縱其嗣於偵、審中有陳述自己犯罪之事實，亦祇可謂
    為自白，不能認為自首，其所為核與自首要件不符，自不得
    依自首之例減輕其刑。
四、按修正後刑法第2條第1項規定：「行為後法律有變更者，適
    用行為時之法律。但行為後之法律有利於行為人者，適用最
    有利於行為人之法律」。查被告林志明行為後，刑法第28條
    共同正犯之規定、第42條關於罰金如易服勞役之折算標準等
    規定業於94年2 月2 日修正，於95年7 月1 日施行生效：(一)
    修正前刑法第28條規定：「2 人以上共同實施犯罪之行為者
    ，皆為正犯。」修正後刑法第28條規定：「2 人以上共同實
    行犯罪之行為者，皆為正犯。」修正後刑法將原來共同正犯
    之共同「實施」犯罪，改為「實行」犯罪，排除完全未參與
    犯罪相關行為之「實行」的「陰謀共同正犯」及「預備共同
    正犯」，此屬行為可罰性要件之變更，亦屬法律變更。(二)依
    修正前刑法第42條第2 項前段規定：「易服勞役以1 元以上
    3 元以下折算一日。」又被告行為時之易服勞役折算標準，
    業據修正前罰金罰鍰提高標準條例第2 條前段規定，就其原
    定數額提高為100 倍折算1 日，則本件被告行為時之易服勞
    役折算標準，最多以銀元300 元折算1 日，即新台幣900 元
    折算1 日。惟95年7 月1 日修正公布施行之刑法第42條第3
    項前段規定：「易服勞役以新台幣一仟元、二仟元或三仟元
    折算一日。」綜合上開修正前、後之規定，被告林志明之行
    為於修正前、後均有共同正犯規定之適用，惟依修正後之規
    定，其罰金易服勞役之折算成數較高，較為有利於被告，故
    本件應適用修正後之規定。至被告行為後，刑法第55條想像
    競合犯之規定、第74條緩刑之規定、第38條沒收之規定固同
    經修正，惟：(一)修正前刑法第55條規定：「一行為而觸犯數
    罪名，或犯一罪而其方法或其結果之行為犯他罪名者，從一
    重處斷」；修正後刑法第55條規定為：「一行為而觸犯數罪
    名者，從一重處斷。但不得科以較輕罪名所定最輕本刑以下
    之刑」。此項修正仍保留想像競合犯之規定，僅在科刑上有
    所限制，惟此修正僅係法理之明文化，非屬法律之變更，無
    比較適用之問題，應逕適用修正後之規定。(二)依最高法院95
    年度第8 次刑事庭會議意旨，犯罪在新法施行前，新法施行
    後者，其緩刑之宣告，應適用新法第74條規定，亦無比較新
    舊法之問題。(三)依上開最高法院決議之意旨，沒收乃屬從刑
    ，從刑附屬於主刑，除法律有特別規定者外，依主刑所適用
    之法律，均毋須比較新舊法，併此敘明。
五、核被告林志明未經中央主管機關許可，持有上開可供BERSA
    廠口徑0.380 吋制式半自動手槍使用之制式彈匣、制式子彈
    ，其所為係犯槍砲彈藥刀械管制條例第13條第4 項未經許可
    寄藏槍砲主要組成零件、同條例第12條第4 項之未經許可持
    有子彈罪。被告林志明與乙○○就上開犯行間，有犯意聯絡
    及行為分擔，應論以共同正犯。被告林志明持有子彈、槍枝
    主要組成零件之行為，為寄藏行為之部分行為，無庸另論；
    其以1 行為同時寄藏上開可供BERSA 廠口徑0.380 吋制式半
    自動手槍使用之制式彈匣、具殺傷力口徑9MM 制式子彈50顆
    ，為1 行為同時觸犯槍砲彈藥刀械管制條例第13條第4 項未
    經許可寄藏槍砲主要組成零件罪、同條例第12條第4 項之未
    經許可寄藏子彈罪之想像競合犯，應依修正後刑法第55條之
    規定從一重論以槍砲彈藥刀械管制條例第13條第4 項未經許
    可寄藏槍砲主要組成零件罪。審酌被告林志明寄藏可供BERS
    A 廠口徑0.380 吋制式半自動手槍使用之制式彈匣、具有殺
    傷力之制式子彈，對社會治安構成嚴重威脅，並參酌其並無
    犯罪前科紀錄，有台灣高等法院被告前案紀錄表在卷可稽，
    素行良好，及其犯罪動機、目的、手段，及犯罪坦承犯行等
    一切情狀，量處如主文所示之刑，併科如主文所示之罰金，
    並就罰金刑部分依修正後刑法第42條第項諭知易服勞役之折
    算標準。末查，被告林志明未曾受有期徒刑以上刑之宣告，
    此有臺灣高等法院被告前案紀錄表一件在卷可按，其因一時
    失誤，致罹刑典，且坦承犯行，審其經此教訓，應能知所警
    惕，而無再犯之虞，本院認其所受之刑之宣告以暫不執行為
    適當，爰併依修正後刑法第74條第1 項第1 款諭知緩刑如主
    文所示，以啟自新，並依修正後刑法第93條第1 項之規定，
    於緩刑期間付保護管束。扣案之制式子彈50顆，為口徑9MM
    之制式子彈，均具殺傷力，暨扣案之彈匣1 個，為可供BERS
    A 廠口徑0.380 吋制式半自動手槍使用之制式彈匣，上開扣
    案物均屬依法禁止持有之違禁物，均應依修正後刑法第38條
    第1 項第1 款沒收之。
據上論斷，應依刑事訴訟法第273 條之1 第1 項、第299 條第1
項前段，槍砲彈藥刀械管制條例第13條第4 項、第12條第4 項，
刑法第11條前段、修正後刑法第2 條第1 項後段、第28條、第55
條、第42條第3 項、第74條第1 項第1 款、第93條第1 項、第38
條第1 項第1 款，判決如主文。
本案經檢察官嵇珮晶到庭執行職務
中    華    民    國    95    年    8     月    28    日
                    刑事第九庭法  官  蘇琬能
以上正本證明與原本無異。
如不服本判決，應於判決送達後10日內向本院提出上訴狀（應附
繕本），上訴於臺灣高等法院。
                              書記官  邱飛鳴
中    華    民    國    95    年    8     月    30    日


司法院資訊處製作；財團法人民間司法改革基金會備份。
